臺灣屏東地方法院刑事判決             100年度訴字第1109號
公  訴  人  臺灣屏東地方法院檢察署檢察官
被      告  許立德
上列被告因違反毒品危害防制條例案件，經檢察官提起公訴（10
0 年度毒偵字第1498號），本院於準備程序進行中，因被告就被
訴事實為有罪之陳述，經告知簡式審判程序意旨，並聽取公訴人
及被告之意見後，本院合議庭裁定由受命法官獨任依簡式審判程
序審理，判決如下：
    主  文
許立德施用第一級毒品，累犯，處有期徒刑柒月。又施用第二級
毒品，累犯，處有期徒刑肆月。應執行有期徒刑玖月。
    事  實
一、許立德前因竊盜案件，經本院以民國94年度易字第212 號判
    處有期徒刑9 月確定；復因施用毒品案件，經本院以94年度
    訴字第1024號判處應執行有期徒刑1 年6 月確定；又因詐欺
    案件，經臺灣臺中地方法院以95年度中簡字第1582號判處有
    期徒刑3 月確定。嗣入監執行前揭有期徒刑後，於95年12月
    25日假釋出監，然嗣又經撤銷假釋，原應再入監執行殘刑有
    期徒刑1 年1 月9 日，惟其後復經臺灣臺中地方法院以97年
    度聲減字第536 號裁定減刑，並於97年5 月7 日裁定確定，
    遂因減刑確定，毋庸再執行殘刑而執行完畢。
二、許立德又於94年間，因施用毒品案件，經本院以94年度毒聲
    字第246 號裁定送觀察、勒戒，因認無繼續施用毒品之傾向
    ，經臺灣屏東地方法院檢察署檢察官以94年度毒偵字第1119
    、1181及1354號為不起訴處分確定，並於94年6 月2 日執行
    完畢出勒戒所。復於前揭觀察、勒戒執行完畢釋放後5 年內
    之94年間，因施用毒品案件，經本院以94年度訴字第1024號
    判決有期徒刑1 年、8 月，應執行有期徒刑1 年6 月確定。
    詎其猶不思戒除毒癮，明知海洛因與甲基安非他命分別係毒
    品危害防制條例第2 條第2 項第1 款及第2 款所定之第一級
    毒品與第二級毒品，不得非法持有與施用，竟基於施用第一
    級毒品海洛因之犯意，於前揭有期徒刑執行完畢後5 年內之
    100 年5 月15日23時30分許，在屏東縣屏東市○○路35之 1
    號住處內，以將海洛因置入香菸內之方式，施用海洛因1 次
    ；另基於施用第二級毒品甲基安非他命之犯意，於同年月17
    日凌晨1 時許，在其上開住處內，以將第二級毒品甲基安非
    他命置入玻璃瓶內以火燒烤吸食其煙霧之方式，施用第二級
    毒品甲基安非他命1 次。嗣因許立德為警方列管之毒品人口
    ，其接獲屏東縣政府警察局屏東分局崇蘭派出所之毒品人口
    尿液調驗通知單後，即於同日自行前往該所，並於有偵查犯
    罪權限之公務員或機關未有具體懷疑而知悉其上開犯罪前，
    先行主動向員警表明上揭施用第一級毒品海洛因及第二級毒
    品甲基安非他命犯行而自首，員警復徵得其同意於同日採尿
    送驗，檢驗結果呈安非他命、甲基安非他命、可待因、嗎啡
    等陽性反應，始悉上情。
三、案經屏東縣政府警察局屏東分局報告臺灣屏東地方法院檢察
    署檢察官偵查起訴。
    理  由
一、本件被告許立德所犯係死刑、無期徒刑、最輕本刑為3 年以
    上有期徒刑以外之罪，其於準備程序中就被訴事實為有罪之
    陳述，經本院告知簡式審判程序之旨，並聽取公訴人及被告
    意見後，合議庭裁定由受命法官獨任進行簡式審判程序，合
    先敘明。
二、訊據被告對於上揭時地施用第一級毒品海洛因、第二級毒品
    甲基安非他命之犯行，業於警詢、本院準備程序及審理時坦
    承不諱（見屏東縣政府警察局屏東分局民國100 年7 月屏警
    分偵字第1000019461號刑案偵查卷宗第3 頁至第5 頁、本院
    卷第36頁背面、第40頁背面至41頁），又被告為警查獲後所
    排尿液檢體，經送正修科技大學超微量研究科技中心以酵素
    免疫分析法及氣相層析質譜法檢驗結果，呈現安非他命、甲
    基安非他命、可待因、嗎啡等陽性反應，此有該中心100 年
    6 月2 日尿液檢驗報告（原始編號：00000000號）、屏東縣
    政府警察局屏東分局崇蘭派出所毒品案件涉嫌人尿液採證編
    號姓名對照表（尿液編號：00000000號）、檢體監管記錄表
    各1 份（參見上揭刑案偵查卷宗第8 、11至12頁）附卷可稽
    ；此外，復有屏東縣警察局屏東分局崇蘭派出所刑事案件陳
    報單、偵查報告、屏東縣警察局屏東分局崇蘭派出所查獲涉
    嫌毒品危害防制條例毒品初步檢驗報告書、勘察採證同意書
    、被告毒品案照片3 張附卷可佐( 參見上開刑案偵查卷宗第
    1 至2 、9 至10頁、15至16頁) 。綜上，足認被告上揭自白
    與事實相符，堪可採信。其分別施用第一、二級毒品之犯行
    ，事證明確，均堪認定。
三、按依92年7月9日修正公布、93年1月9日施行之毒品危害防制
    條例第20條、第23條第2 項規定：犯該條例第10條之罪者，
    檢察官應聲請法院裁定，令被告入勒戒處所觀察、勒戒，其
    期間不得逾2 月；觀察、勒戒後，依據勒戒處所之陳報，認
    受觀察、勒戒人有繼續施用毒品傾向者，檢察官應聲請法院
    裁定令入戒治處所強制戒治，其期間為6 個月以上，至無繼
    續強制戒治之必要為止，但最長不得逾1 年；依前項規定為
    觀察、勒戒或強制戒治執行完畢釋放後，5 年後再犯同條例
    第10條之罪者，適用前開觀察、勒戒或強制戒治之規定；觀
    察、勒戒或強制戒治執行完畢釋放後，5 年內再犯同條例第
    10條之罪者，檢察官應依法追訴。是上開規定已將施用毒品
    者之刑事處遇程序，區分為「初犯」、「5 年內再犯」及「
    5 年後再犯」，依其立法理由，認「初犯」經觀察、勒戒或
    強制戒治後，應為不起訴處分；經觀察、勒戒或強制戒治執
    行完畢釋放後，「5 年內再犯」者，因其再犯率甚高，原實
    施之觀察、勒戒及強制戒治既已無法收其實效，爰依法追訴
    ；至經觀察、勒戒或強制戒治執行完畢釋放後，「5 年後再
    犯」者，前所實施之觀察、勒戒或強制戒治已足以遮斷其施
    用毒品之毒癮，為期自新及協助其斷除毒癮，仍適用與「初
    犯」相同之規定，先經觀察、勒戒或強制戒治之程序。故依
    修正後之規定，僅限於「初犯」及「5 年後再犯」2 種情形
    ，始應先經觀察、勒戒或強制戒治程序；倘被告於5 年內已
    再犯，經依法追訴處罰，縱其第3 次（或第3 次以上）再度
    施用毒品之時間，在初犯經觀察、勒戒或強制戒治執行完畢
    釋放5年 以後，仍不合於「5 年後再犯」之規定，且因已曾
    於「5 年內再犯」，顯見其再犯率甚高，原實施觀察、勒戒
    或強制戒治，已無法收其實效，即應依該條例第10條處罰（
    最高法院95年5 月9 日95年度第7 次刑事庭會議決議意旨參
    照）。查本件被告前曾受如事實欄二所述之觀察、勒戒處分
    ，於94年6 月2 日執行完畢出勒戒所；復於前揭觀察、勒戒
    執行完畢後5 年內之94年間，因施用毒品案件，經本院以94
    年度訴字第1024號判決有期徒刑1 年、8 月，應執行有期徒
    刑1 年6 月確定等情，均有臺灣高等法院被告前案紀錄表在
    卷可稽，足見被告於初犯經觀察、勒戒執行完畢後5 年內，
    已更犯施用毒品案件，並經起訴判刑，揆諸前揭決議要旨，
    縱其本次所犯施用毒品案件距初犯經觀察、勒戒及強制戒治
    程序執行完畢已逾5 年，仍非屬毒品危害防制條例第20條規
    定之「初犯」或「5 年後再犯」。公訴人提起公訴，於法並
    無不合，本院自應依法論科。
四、按海洛因為毒品危害防制條例第2 條第2 項第1 款所稱之第
    一級毒品，而甲基安非他命為毒品危害防制條例第2 條第 2
    項第2 款所稱之第二級毒品。核被告所為，係犯毒品危害防
    制條例第10條第1 項之施用第一級毒品罪、同條例第10條第
    2 項之施用第二級毒品罪。被告持有第一、二級毒品後進而
    施用，其持有之低度行為均應為施用之高度行為所吸收，故
    均不另論其持有毒品罪。又其所犯上開施用第一級毒品及施
    用第二級毒品之2 罪間，犯意各別，行為互殊，應予分論併
    罰。被告前有上揭犯罪事實欄一所載之論罪科刑及執行紀錄
    ，亦有臺灣高等法院被告前案紀錄表在卷可稽，是被告於有
    期徒刑執行完畢後，5 年內故意再犯本件有期徒刑以上之 2
    罪，均為累犯，應依刑法第47條第1 項規定，分別加重其刑
    。另被告係於接獲上開派出所之毒品人口尿液調驗通知單後
    ，即主動前往該所，於具偵查犯罪權限之機關未發覺上開施
    用第一級及第二級毒品犯行前，坦承犯行而願接受裁判之情
    ，此據被告供明在卷（參見本院100 年10月6 日審判筆錄 ）
    ，並有前揭查獲施用毒品案件報告表、本院公務電話紀錄（
    參本院卷第31頁）各1 分附卷可考，是被告就此等部分之犯
    罪均核已自首，爰依刑法第62條前段規定，分別減輕其刑，
    並依刑法第71條第1 項規定，均先加而後減之。爰審酌被告
    曾因相同犯行屢經戒毒處遇及追訴處罰，猶未能知所警惕而
    再犯本案，顯然漠視法令之禁制，不思悔改且自制力亦顯不
    佳，惟考量被告係自動前往該所向警方自首本次犯行，而其
    於警詢及本院準備程序與審判程序中均坦承在案，犯後態度
    良好，且施用毒品行為本質上係屬自我戕害行為，反社會性
    程度應屬較低，復兼衡其之犯罪動機、目的、智識程度等一
    切情狀，分別量處如主文所示之刑，並依法定其應執行之刑
    。
據上論斷，應依刑事訴訟法第273 條之1 第1 項、第299 條第 1
項前段，毒品危害防制條例第10條第1 項、第2 項，刑法第11條
、第47條第1 項、第62條前段、第51條第5 款，判決如主文。
本案經檢察官王光傑到庭執行職務。
中    華    民    國  100     年    10    月    17    日
                  刑事第三庭  法  官    黃姿育
以上正本證明與原本無異。
如不服本判決應於收受判決後10日內向本院提出上訴書狀，並應
敘述具體理由；其未敘述上訴理由者，應於上訴期間屆滿後20日
內向本院補提理由書（均須按他造當事人之人數附繕本）「切勿
逕送上級法院」。
中    華    民    國   100    年    10    月    20    日
                              書記官    鍾小屏
所犯法條
毒品危害防制條例第10條
施用第一級毒品者，處 6 月以上 5 年以下有期徒刑。
施用第二級毒品者，處 3 年以下有期徒刑。